# 关于合并财务报表中商誉的确认

提问人：ymnui19870102 时间：2019-09-13 13:19:59
@chenyiwei
陈老师，求助
商誉在合并财务报表中，是否需要确认间接持股的部分？
第一种情况是 P 公司持有甲公司 100%股权，甲公司持有乙公司 30% 股权（自集团外部取得），P 公司持有乙公司 25% 股权（自集团外部取得），乙公司因而被 P 公司控制。
这种情况下，在购买日，P 公司的合并财务报表中与乙公司相关的商誉应该按直接持股＋间接持股合计 55% 确认，也就是商誉＝（P 公司付出对价公允＋甲公司持有的 30% 在 P 公司取得投资日的公允）－乙公司可辨认净资产公允价值 ×55%？
还是仅确认其直接持股的 25% 部分？
第二种情况是 P 公司持有甲公司 100%股权，甲公司持有乙公司 30% 股权（自集团外部取得），P 公司持有乙公司 60% 股权（自集团外部取得），乙公司因而被 P 公司控制。
这种情况下，在购买日，P 公司的合并财务报表中与乙公司相关的商誉应该按直接持股＋间接持股合计 90% 确认，也就是商誉＝（P 公司付出对价公允＋甲公司持有的 30% 在 P 公司购买日的公允）－乙公司可辨认净资产公允价值 ×90%？
还是仅确认其直接持股的 60% 部分？

回答人：chenyiwei
在你举例的上面两个例子中，计算商誉时考虑的持股比例均需包含通过子公司间接持股的部分，即第一种情况的计算比例为 55%，第二种情况为 90%。

提问人：ymnui19870102 时间：2019-09-15 10:11:10
谢谢陈老师的解答，还有几个问题想求助您
就上面第一种情况，P 公司持有乙公司 25% 的股权个别财务报表上是用权益法后续计量是吗？
P 公司在取得对乙公司投资时编合并报表，合并工作底稿上先将甲公司持有的 30%部分调整成P公司取得乙公司投资时点的公允价值，然后再拿二者相加的金额（P 公司付出对价+ 甲公司持股30% 在 P 公司取得投资时点的公允）做与乙公司所有者权益的抵销是吗？
在后续期间，P公司在抵销乙公司所有者权益时，合并工作底稿上都只需要先将甲公司持有的 30% 股权调整后即可进行抵销了是吗？

回答人：chenyiwei
P 公司持有乙公司 25% 的股权个别财务报表上仍是按成本法核算。无论如何抵销，合并成本的计算仍然是明确的。

提问人：ymnui19870102 时间：2019-09-16 15:56:07
陈老师，谢谢您的耐心解答，也就是说如果 P 公司持有乙公司 25% 股权，甲公司持有乙公司 30% 股权，P 公司在取得乙公司控制权时点编制合并财务报表的时候，合并工作底稿上的处理和假定 P 公司自己原先持有乙公司30% 股权，之后追加25% 取得控制权的处理是一样的？也就是说，将 30%的部分调整成取得控制权时点上的公允，同时将权益法下的其他资本公积、其他综合收益转投资收益或留存收益，30%部分的股权在取得控制权时点上的公允+ 新增的25%部分的金额构成合并对价，与乙公司可辨认净资产公允价值份额对比，确认商誉金额？@chenyiwei

回答人：chenyiwei
是。合并报表层面的处理不考虑法人界限。